【裁判字號】    99,簡上,221
【裁判日期】    990430
【裁判案由】    偽造文書
【裁判全文】
臺灣桃園地方法院刑事判決             99年度簡上字第221號
上  訴  人
即  被  告  甲○○
上列上訴人即被告因偽造文書案件，不服本院刑事庭於民國99年
1 月12日所為之98年度壢簡緝字第1 號第一審刑事簡易判決（聲
請簡易判決處刑案號：96年度偵字第10610 號），提起上訴，本
院管轄之第二審合議庭判決如下：
    主  文
上訴駁回。
    事  實
一、甲○○因違反毒品危害防制條例案件而經本院發佈通緝後，
    為求隱匿身分，竟與某真實姓名年籍不詳之成年人（下稱：
    不詳之人）共同基於偽造特種文書及公印文之犯意聯絡，先
    於民國96年4 月13日前某日，在桃園縣龍潭鄉○○路594 巷
    22號之5 「甜園音樂茶坊」內，交付自己之照片1 張予不詳
    之人，而該不詳之人即利用渠所有之裁紙器及護貝機（即如
    附表編號三、四所示），接續偽造完成如附表編號二所示之
    中華民國外僑居留證半成品，及黏貼有甲○○照片，並經裁
    切且護貝完成之如附表編號一所示之外僑居留證，足生損害
    於阮氏芳及我國主管機關對外僑居留事項管理之正確性。嗣
    經員警透過網路IP位置而查知甲○○藏匿在上址，乃於96年
    4 月13日晚間8 時50分許，前往查獲甲○○，始知上情，並
    扣得如附表所示之物。
二、案經臺北縣政府警察局三峽分局報請臺灣桃園地方法院檢察
    署檢察官偵查後聲請以簡易判決處刑。
    理  由
一、被告甲○○固不否認於上開所述時間、地點為警查獲，惟矢
    口否認有何偽造文書之犯行，辯稱：本案如附表所示之物及
    電腦均係放置在茶坊2 樓，然其係於96年4 月初始至「甜園
    音樂茶坊」應徵並受雇擔任服務生，平日工作地點均在1 樓
    ，且其至茶坊上班之前，即將電子信箱之帳號及密碼借予茶
    坊內之一位「大哥」使用，供該人收發信件，故其從未曾上
    過2 樓，其就此確不知情；再其於應徵該工作時，曾交付照
    片予茶坊之老闆，故應係他人逕自將照片貼在如附表編號一
    所示之居留證上，與其無涉云云。經查：
    (一)本案員警係依據被告帳號之上網IP位址而查知被告藏身上
      開茶坊之情，有臺北縣政府警察局三峽分局刑事案件報告
      書、IP查詢資料及IP使用人資料在卷可稽，而茶坊之電腦
      及被告之身分證、健保卡於被告為警查之際，均係放置在
      2 樓一節，亦據被告供承在卷，並有查獲現場照可佐，自
      足堪認被告平日即得任意進出茶坊之2 樓。被告雖辯稱其
      未曾上過2 樓，而係將電子信箱之帳碼、密碼借予茶坊之
      「大哥」使用云云，然查：被告就何以其之身分證等證件
      會放置於2 樓電腦桌上一節，及向其借用電子信箱之「大
      哥」究係何人，始終未能提出相關資料供本院調查，則是
      否確有該人存在，已非無疑，自不得為本院所遽信；再參
      以現今網路業者所提供之免費電子信箱彼彼皆是，而申請
      電子信箱亦未如申請信用卡般需經嚴格之工作、財力及信
      用狀況之審核，任何人均得輕易申請使用，且衡情電子信
      箱具有專屬性，蓋信箱內多係屬個人私密之資料及電子郵
      件，復以依被告所辯，其於出借時尚未經正式聘用，則實
      難想像被告所辯之「大哥」需向一素昧平生之被告借用電
      子信箱使用，而被告復亦同意出借，並使雙方得輕易知悉
      對方電子信件內容之可能，是被告此部分所辯，顯與常情
      有違，自不足採信。
    (二)次查：一般偽造或變造不實證件後再持以行使之目的，即
      係在掩飾行使者之真實身分，故一般情形均係證件上之照
      片為真正，僅係偽造他人之個人資料，或係在他人之真正
      證件上換貼行使者之照片，如此始得發揮功用，否則實無
      大費週章而偽造或變造證件之實益與必要，質言之，若係
      貼上非行使之人之照片，於行使之際將易使查核人員一眼
      望出照片與本人不同，而徒增遭識破之風險。準此，本案
      扣案如附表編號一所示之外僑居留證上既係貼有被告之照
      片，則自亦堪認確係被告授意並提供照片予該不詳之人，
      並欲於偽造完成後供被告專用無訛；再佐以如附表編號一
      所示外僑居留證上記載之國籍為越南，而被告在本案上訴
      狀中亦自承曾留學越南，衡情必會對越南之文字及語言有
      相當程度之熟識，此益足徵被告係企圖待不詳之人偽造完
      成後持以行使，且得於遭盤查之際佯裝為越南外僑以掩飾
      真實身分，並逃避另案毒品案件之查緝，是被告空言辯稱
      係他人逕自將其照片貼上如附表編號一所示之外僑居留證
      ，與其無涉云云，自顯係推諉卸責之詞，要無足採。
    (三)此外，復有扣案如附表編號二、三、四所示之物可佐，是
      本案事證明確，被告犯行洵堪認定，應依法論科。
二、按中華民國外僑居留證具特許外國人在我國居住之性質，為
    特許證之一種。又前開居留證上有內政部之印文，係表示公
    務機關之資格及職務，屬印信條例第2 條之印信之印文，為
    刑法第218 條所稱之公印文（最高法院71年臺上字第1831號
    判例、86年臺上字第4631號判決要旨參照）。是核被告甲○
    ○所為，係犯刑法第212 條之偽造特種文書罪及同法第 218
    條第1 項之偽造公印文罪。被告與該不詳之人間，就上開犯
    行均有犯意聯絡及行為分擔，為共同正犯。又被告係以一影
    印之方式同時偽造居留證與其上之公印文，為想像競合犯，
    應依刑法第55條之規定，從一重之偽造公印文罪處斷。再被
    告偽造公印文之行為雖未據檢察官聲請簡易判決處刑，惟因
    該部分犯行既與已聲請處刑且經本院論罪之偽造特種文書部
    分，具有想像競合之裁判上一罪關係，自應由本院併予審理
    ，並依法變更起訴法條。原審以被告犯罪事證明確，援引刑
    事訴訟法第449 條第1 項前段、第450 條第1 項、第300 條
    ，刑法第28條、第212 條、第218 條第1 項、第55條、第41
    條第1 項前段、刑法施行法第1 條之1 第1 項、第2 項前段
    ，並審酌被告犯罪之動機、手段、偽造證件之數量、對我國
    社會秩序之危害程度及其犯後否認犯行，態度欠佳等一切情
    狀，量處被告有期徒刑6 月，且以被告上開犯行係在96年 4
    月24日之前，而依中華民國九十六年罪犯減刑條例第2 條第
    1 項第3 款、第7 條、第9 條（原判決贅載第10條）予以減
    刑為有期徒刑3 月，併諭知如易科罰金，以1,000 元折算 1
    日（被告於為本案犯行後，刑法第41條第1 項前段雖業經修
    正公布施行，惟修正後之規定僅係將原條文中「個」字刪除
    以使法律用語明確，是對被告而言，並無有利、不利之情形
    ，非屬法律之變更，自無庸為新舊法之比較，附此敘明），
    暨扣案如附表所示之物，係屬被告及不詳之人所有，而供其
    等共犯本案之罪所用之物，故均依刑法第38條第1 項第2 款
    宣告沒收（因偽造之外僑居留證及半成品既經沒收，當兼括
    其上偽造之公印文及被告所有供犯罪所用之照片，是各該偽
    造之公印文及照片部分毋庸重複諭知沒收），經核認事用法
    均無違誤，量刑亦屬妥適，應予維持。被告上訴意旨猶以前
    揭情詞否認犯行云云，指摘原判決不當，為無理由，應予駁
    回。
據上論斷，應依刑事訴訟法第455 條之1 第3 項、第364 條、第
368 條，判決如主文。
本案經檢察官馮造庭到庭執行職務。
中    華    民    國    99    年    4     月    30    日
                    刑事第十庭  審判長法  官  江德民
                                      法  官  黃鏡芳
                                      法  官  蘇昌澤
以上正本證明與原本無異。
不得上訴。
                                      書記官  李佳穎
中    華    民    國    99    年    4     月    30    日
附表：
┌──┬─────────────────────┬──┬───────┐
│編號│物品名稱                                  │數量│備          註│
├──┼─────────────────────┼──┼───────┤
│ 一 │記載「統一證號：FD00000000、核發單位：臺北│1 張│其上貼有被告照│
│    │縣政府警局、2006/07/18 FA128248 發、姓名：│    │片1 張，並有「│
│    │HA THI NGUYET 、出生日期：1985/09/21  阮氏│    │內政部印」之公│
│    │芳、國籍：越南、護照號碼：A654106A、居留事│    │印文          │
│    │由：留學－交換生私立文化大學、居留地址：臺│    │              │
│    │北縣板橋市○○路○ 段31巷23之3 號、居留期限│    │              │
│    │：2008/07/18」等事項之偽造外僑居留證      │    │              │
├──┼─────────────────────┼──┼───────┤
│ 二 │印有記載上開事項之偽造外僑居留證之半成品列│2 張│其上均有「內政│
│    │印紙                                      │    │部印」之公印文│
│    │                                          │    │（原審判決書誤│
│    │                                          │    │載為1 張）    │
├──┼─────────────────────┼──┼───────┤
│ 三 │裁紙機                                    │1 臺│              │
├──┼─────────────────────┼──┼───────┤
│ 四 │護貝機                                    │1 臺│              │
└──┴─────────────────────┴──┴───────┘

司法院資訊處製作；財團法人民間司法改革基金會備份。
